臺灣板橋地方法院刑事判決　　　　　　　 94年度訴字第674號
公　訴　人　臺灣板橋地方法院檢察署檢察官
被　　　告　丙○○
　　　　　　　　　　　50號
上列被告因偽造文書等案件，經檢察官提起公訴（94年度偵緝字
第542 號），本院依簡式審判程序，判決如下：
    主  文
丙○○共同行使偽造私文書，足以生損害於他人，處有期徒刑陸
月，如易科罰金，以參佰元折算壹日。
如附表編號一所示之照片壹張、如附表編號二所示偽造「乙○○
」之署押陸枚、指印肆枚，均沒收。
    事　實
一、丙○○基於與楊川漢（另案偵結）共同意圖為自己不法之所
    有，並基於變造特種文書、偽造私文書及詐欺取財之犯意聯
    絡，又明知楊川漢持有之「乙○○」普通小型車駕駛執照1
    枚係楊川漢侵占他人遺失物得來之贓物（原係乙○○於民國
    92 年7月12日5 時至6 時許，在臺北縣三重市○○路○ 段57
    號門口遺失），仍於92年7 月12日後至同年月23日間之某日
    自楊川漢處收受該駕駛執照，並將自己之照片交給楊川漢，
    與楊川漢共同在臺北縣三重市不詳地址處所，將上揭駕駛執
    照上原出生年「56」年變造為「66」年，並換貼丙○○本人
    照片於上揭駕駛執照上，而變造完成「乙○○」之駕駛執照
    1 枚，足以生損害於乙○○及交通部對駕駛人身分資格查核
    管理之正確性。再推由丙○○於92年7 月23日17時許，前往
    甲○○所經營位於臺北縣新莊市○○路601 號立順小客車租
    賃有限公司（下稱立順公司），持上開變造之「乙○○」普
    通小型車駕駛執照供立順公司之承辦人員甲○○核對而加以
    行使，且未經乙○○之同意或授權，接續在「汽車出租約定
    切結書」之承租人欄偽造乙○○之簽名、指印各1 枚、「押
    機車人簽名欄」偽造乙○○簽名1 枚、「乙方承租人為切結
    書人親筆簽名」欄、「立書人」欄，均偽造乙○○之簽名、
    指印各1 枚、背面之「承租人親筆簽名」欄內偽造「乙○○
    」簽名1 枚（起訴書漏載此項），均用以表示係「乙○○」
    本人親為租車之意思表示，並以指印證明自書姓名之人別為
    真，復於該「汽車出租約定切結書」下端連印之租車擔保用
    之空白本票上「發票人」欄內，偽造「乙○○」之署押、指
    印各1 枚（共偽造乙○○簽名6 枚、指印4 枚，起訴書誤計
    為簽名4 枚），用以表示係「乙○○」親自租車，且願於承
    租期間造成出租人損害時負責賠償之意（惟上開本票未具備
    票據法上所規定應記載之事項），而偽造完成表示係「乙○○」本人承租汽車用意之私文書，旋持上開偽造之「汽車出
    租約定切結書」（連同未具本票性質之文書）佯向「立順公
    司」租用汽車而行使之，致甲○○誤信被冒用人「乙○○」
    有意承租自小客車而陷於錯誤，乃交付丙○○車牌號碼CC-1
    98 2號自用小客車一輛，足以生損害於乙○○及立順公司。
    丙○○取車後隨即交給楊川漢處置，同日晚間9 時20分許，
    丙○○以電話向甲○○表示該車在臺北縣三重市萬善同祠附
    近遭竊，甲○○察覺有異，立即外出找尋前開自小客車，嗣
    於同日晚間10時30分許在臺北縣三重市荷花公園停車場內發
    現該車，即報警處理而查知上情。
二、案經立順公司負責人甲○○訴由臺北縣政府警察局三重分局
    報請臺灣板橋地方法院檢察署檢察官偵查起訴。本院於準備
    程序進行中，丙○○就被訴事實為有罪之陳述，經告知簡式
    審判程序之旨，並聽取各當事人之意見後，裁定進行簡式審
    判程序。
    理  由
一、上開犯罪事實，業據被告丙○○迭於偵查及本院審理中坦承
    不諱，核與告訴人甲○○於警詢、偵查之指述及被害人乙○○於警詢時證述情節大致相符，復有經換貼丙○○照片並變
    造出生年別之「乙○○」普通小型車駕駛執照影本1 紙、「
    汽車出租約定切結書」（連同未具本票性質之擔保文書）1
    紙可資佐證，又上開契約（連同未具本票性質之擔保文書）
    內所捺指印經內政部警政署刑事警察局鑑驗結果，認與該局
    檔存被告丙○○指紋卡之右拇指指紋相符，此有該局92年8
    月1 日刑紋字第0920141988號鑑驗書一份（見92年度核退字
    第8849號偵查卷第18頁）附卷足憑，足認被告前揭自白與事
    實相符，堪予採信。本案事證已臻明確，被告犯行洵堪認定
    ，自應依法論科。
二、核被告所為，係犯刑法第349 條第1 項之收受贓物罪、同法
    第216 條、第212 條之行使變造特種文書罪、同法第216 條
    、第210 條之行使偽造私文書罪、同法第339 條第1 項之詐
    欺取財罪。被告與楊川漢二人間，就前開行使變造特種文書
    、行使偽造私文書及詐欺取財犯行，有犯意之聯絡與行為之
    分擔，為共同正犯。被告於同時、地接續偽造「乙○○」之
    簽名各一枚於同一份汽車出租約定切結書承租人欄（租車人
    姓名欄）位、押機車人簽名欄位、乙方承租人為切結書人親
    筆簽名欄位、立書人欄位、背面之承租人親筆簽名欄位、所
    附空白本票之發票人欄內以及指印各一枚於同一份汽車出租
    約定切結書承租人欄（租車人姓名欄）位、乙方承租人為切
    結書人親筆簽名欄位、立書人欄位、所附空白本票之發票人
    欄內，偽造乙○○承租並切結擔保等之私文書，核屬單一之
    接續行為，應僅論以一偽造私文書行為；又被告偽造「乙○○」之簽名、指印於汽車出租約定切結書、空白本票之行為
    ，係屬偽造私文書之階段行為，其變造特種文書、偽造私文
    書後復持以行使，變造、偽造之低度行為各應為行使之高度
    行為所吸收，均不另論罪。再被告所犯上開收受贓物罪、行
    使變造特種文書罪、行使偽造私文書罪之間，復有方法結果
    之牽連關係，應從一重之行使偽造私文書罪處斷。起訴書漏
    未記載被告所犯刑法第349 條第1 項之收受贓物罪犯行，惟
    該部分與起訴且經本院認定成立犯罪之事實部分既有牽連犯
    之裁判上一罪關係，並經到庭實施公訴檢察官當庭補充，本
    院自應併予審論；又被告於前揭「汽車出租約定切結書」背
    面之「承租人親筆簽名」欄內偽造「乙○○」簽名1 枚之犯
    行，雖未據載明於起訴書犯罪事實欄，惟此部分與前揭經起
    訴部分犯罪事實有接續犯之實質上一罪關係，應認業已起訴
    ，本院自應併予審究，均附此敘明。爰審酌被告共同變造證
    件，進而冒名租車，逃避追查，足致相當危害於社會及被害
    人，應予非難，兼衡其犯後自知事證明確，未為無謂辯解而
    坦認犯行，及其素行、品行、智識程度，幸因租車公司機警
    而及時尋回失車，未造成鉅大損失等一切情狀，量處如主文
    所示之刑，並諭知易科罰金之折算標準，以示懲儆。
三、如附表編號二所示「汽車出租約定切結書」（連同未具本票
    性質之擔保文書）雖持交立順公司行使而非屬被告所有之物
    ，惟其內偽造之「乙○○」之署押6 枚、指印4 枚，不問屬
    於犯人與否，均應依刑法第219 條之規定宣告沒收，至如附
    表編號一備註欄所示之駕駛執照一枚，係被害人乙○○所有
    之物，惟其內換貼如編號一之「丙○○」之照片一枚，則係
    被告所有供本案犯罪所用之物，雖未扣案，但衡情並非易於
    滅失之物，既未能證明業已滅失，爰仍依刑法第38條第1 項
    第2 款之規定宣告沒收。
據上論斷，應依刑事訴訟法第273 條之1 第1 項、第299 條第1
項前段，刑法第28條、第210 條、第212 條、第216 條、第339
條第1 項、第349 第1 項、第55條、第219 條、第38條第1 項第
2 款、第41條第1 項前段，罰金罰鍰提高標準條例第1 條前段、
第2 條，判決如主文。
本案經檢察官靳開聖到庭執行職務。
中　　華　　民　　國　　94　　年　　9 　　月　　16　　日
                  刑事第六庭    法  官  王偉光
以上正本證明與原本無異
如不服本判決應於送達後10日內向本院提出上訴狀
                                書記官　陳怡君
中　　華　　民　　國　　94　　年　　9 　　月　　20　　日
附錄本案論罪科刑法條全文：
刑法第210 條：
偽造、變造私文書，足以生損害於公眾或他人者，處五年以下有
期徒刑。
中華民國刑法第212 條：
偽造、變造護照、旅券、免許證、特許證及關於品行、能力服務
或其他相類之證書、介紹書，足以生損害於公眾或他人者，處一
年以下有期徒刑、拘役或三百元以下罰金。
刑法第216條：
行使第210 條至第215 條之文書者，依偽造、變造文書或登載不
實事項或使登載不實事項之規定處斷。
刑法第339條第1項：
意圖為自己或第三人不法之所有，以詐術使人將本人或第三人之
物交付者，處五年以下有期徒刑、拘役或科或併科一千元以下罰
金。
附表：
┌──┬────────┬────────┬─────┬───────┐
│編號│品           名 │  數       量   │  所有人  │備        註  │
│    │                │                │（行為人）│              │
│    │                │                │          │              │
├──┼────────┼────────┼─────┼───────┤
│一  │丙○○照片      │1枚             │丙○○所有│乙○○之普通小│
│    │                │                │          │型車汽車駕駛執│
│    │                │                │          │照上（未扣案）│
├──┼────────┼────────┼─────┼───────┤
│二  │「丙○○」署押及│署押6 枚、指印4 │ 丙○○   │存於汽車出租約│
│    │指印            │枚              │          │定切結書及接連│
│    │                │                │          │在後之空白本票│
│    │                │                │          │上            │
└──┴────────┴────────┴─────┴───────┘
